【裁判字號】    92,裁,656
【裁判日期】    920522
【裁判案由】    徵收補償
【裁判全文】
最  高  行  政  法  院  裁  定                    九十二年度裁字第六五六號
    抗  告  人  甲○○
    相  對  人  臺中縣政府
    代  表  人  乙○○
右抗告人因與相對人臺中縣政府間徵收補償事件，對於中華民國九十一年四月二十六
日臺中高等行政法院九十年度訴字第一五二二號裁定提起抗告，本院裁定如左︰
    主  文
抗告駁回。
抗告訴訟費用由抗告人負擔。
    理  由
按抗告法院認抗告為不合法或無理由者，應為駁回抗告之裁定，行政訴訟法第二百七
十二條準用民事訴訟法第四百九十二條第一項定有明文。次按人民因中央或地方機關
對其依法申請之案件，於法令所定期間內應作為而不作為，認為其權利或法律上利益
受損害者，經依訴願程序後，得向高等行政法院提起請求該機關應為行政處分或應為
特定內容之行政處分之訴訟；人民因中央或地方機關對其依法申請之案件，予以駁回
，認為其權利或法律上利益受違法損害者，經依訴願程序後，得向高等行政法院提起
請求該機關應為行政處分或應為特定內容之行政處分之訴訟。此觀行政訴訟法第五條
第一、二項之規定亦明，故提起課予義務訴訟，須以經訴願為前提，其未經訴願程序
，遽行提起行政訴訟，自非法之所許。本件抗告人因徵收補償事件，向原審法院提起
行政訴訟略謂：伊所有坐落台中縣烏日鄉○○街一○○巷四十一號建築改良物，係以
近新台幣（下同）四百萬元購買，相對人卻僅以二百二十五萬元補償，故遲未領取，
請求還其原購屋之價金云云。經查，系爭建築改良物係位於台灣西部走廊高速鐵路（
烏日鄉）工程用地徵收範圍，該案土地徵收部分相對人以民國（下同）八十五年四月
十七日府地權字第九○四八二號公告，地上物部分則以八十五年十二月九日八五府地
權字第三一三七八三號公告，公告期間為八十五年十二月十日起至八十六年一月九日
止，並以八十六年一月十三日府地權字第九九五八號函通知各業主訂於八十六年一月
二十日假烏日鄉公所發放該項補償費。惟抗告人認補償費偏低，提出異議並要求重新
查估，相對人乃再辦理複估，複估後總補償金額為一、一二九、四二二元，自動拆除
獎勵金為三九九、六一五元，抗告人不服，遂向台灣省政府提起訴願，嗣經台灣省政
府以八十九年十二月十二日八九府訴一字第一二九七○五號訴願決定：「原處分撤銷
，由原處分機關於二個月內另為處分。」惟相對人迄未另為處分，爰提起本件訴訟，
聲明求為判決：相對人應依九十年六月七日縣府評議會時，抗告人要求經主持人答允
以購建該房地所費之價金為補償金額，並按年息百分之五計算自徵收日起給付抗告人
（差額）期間應得之利息云云。惟查，抗告人上開聲明核係請求相對人應為特定內容
之行政處分，亦即行政訴訟法第五條第一項規定之課予義務訴訟，依前揭說明，須以
經訴願程序為前提，其未踐行訴願程序，遽行提起本件訴訟，自非適法。原審因而以
裁定駁回其訴，經核並無不合。抗告意旨，仍執陳詞請求為實體判決，難謂有理由，
應予駁回。
依行政訴訟法第二百七十二條、第一百零四條、民事訴訟法第四百九十二條第一項、
第九十五條、第七十八條，裁定如主文。
中    華    民    國    九十二      年      五        月    二十二      日
                    最 高 行 政 法 院  第 五 庭
                                審 判 長 法  官      徐  樹  海
                                         法  官      廖  宏  明
                                         法  官      鄭  淑  貞
                                         法  官      林  家  惠
                                         法  官      林  茂  權
右  正  本  證  明  與  原  本  無  異
                                         法院書記官  陳  盛  信
中    華    民    國    九十二      年      五        月    二十二      日


司法院資訊處製作；財團法人民間司法改革基金會備份。
